臺灣臺北地方法院交通事件裁定　　　　96年度交聲字第1581號
原處分機關　臺北市交通事件裁決所
異　議　人
即受處分人　甲○○
上列受處分人因違反道路交通管理處罰條例事件，對於臺北市交
通事件裁決所於中華民國96年11月30日，以北市裁二字第裁22-
A1A223634號裁決處分不服，而聲明異議，本院裁定如下：
    主  文
原處分撤銷。
甲○○不罰。
    理  由
一、聲明異議意旨略以：異議人即受處分人甲○○於民國96年7
    月3日17時30分騎乘NVB-517號普通重型機車與行人洪永輝身
    體發生擦撞無訛，惟當時狀況係兩部機車一前一後，行人洪
    永輝突然出現，異議人為在前方之機車，僅擦撞行人洪永輝
    之左肩，且力道甚小，由行人洪永輝之肩部無明顯擦傷可為
    證明，再者行人洪永輝也承認他肩膀被人拍一下，就被機車
    撞到了，更甚者，可能異議人阻擋了後方機車的視線，導致
    後方機車閃避不及撞上行人洪永輝，所以異議人認為肇事致
    人受傷者並非自己，況，當時執勤員警就在現場，立刻通知
    救護車並採取救護措施，故主張其無違規，又無肇事，也不
    構成未通知警察機關和採取救護措施等情節，爰對原處分不
    服，依法聲明異議，請求依法撤銷原處分等語。
二、原處分機關以：異議人即受處分人甲○○所有車牌號碼NVB-
    517普通重型機車於民國96年7月3 日17時30分許，在臺北市
    ○○路○ 段南往北行駛至肇事地點，其機車右側後視鏡與汀
    州路3 段94號對面東往西穿越道路之行人洪永輝身體發生擦
    撞，行人洪永輝再被汀州路南往北逆向行駛之BJO-680 號普
    通重型機車前車頭碰撞而肇事，當時異議人未停下來處理，
    將車往前行駛停紅燈要離開，經警叫回才回到肇事現場，因
    此，經警舉發違反道路交通管理處罰條例第62條第3 項規定
    ：「汽車駕駛人駕駛汽車肇事致人死傷，未即採取救護措施
    及依規定處置」，而原舉發機關即臺北市政府警察局交通警
    察大隊警員以異議人有違反道路交通管理處罰條例第62條第
    3項規定而逕行掣單舉發，嗣經異議人於應到案日期96年9月
    30日前提出申訴，原處分機關即臺北市交通事件裁決所函請
    原舉發機關調查結果，仍認異議人有前揭違規行為，於96年
    11月30日以北市裁二字第裁22-A1A223634號裁決處分，依道
    路交通管理處罰條例第62條第3項規定，裁處罰鍰新臺幣3千
    元等語。
三、按道路交通管理處罰條例第62條第3 項前段規定：「汽車駕
    駛人駕駛汽車肇事致人受傷或死亡者，應即採取救護措施及
    依規定處置，並通知警察機關處理，不得任意移動肇事汽車
    及現場痕跡證據，違反者處新臺幣（下同）三千元以上九千
    元以下罰鍰」。次按，法院受理交通事件，準用刑事訴訟法
    之規定，道路交通管理處罰條例第89條前段定有明文。是最
    高法院76年台上字第4986號判例意旨：「認定犯罪事實所憑
    之證據，雖不以直接證據為限，間接證據亦包括在內。然而
    無論直接證據或間接證據，其得為訴訟上之證明者，須於通
    常一般之人均不致有所懷疑，而得確信其為真實之程度者，
    始得據為有罪之認定。倘其證明尚未達到此一程度，而有合
    理之懷疑存在，而無從使事實審法院得有罪之確信時，即應
    由法院為諭知被告無罪之判決」所揭示刑事訴訟法上法院認
    定事實之最重要原則，意即認定被告有罪，應針對具體個案
    成罪事實不能有任何合理懷疑存在之原則，否則，依罪疑唯
    輕原則而認定之，是本件於法院審理行為人違反道路交通管
    理處罰條例案件時，亦有上開原則適用。易言之，法院於審
    理行為人違反道路交通管理處罰條例案件，當踐行調查證據
    程序後，為事實之認定時，如就原處分機關所認定之行為人
    違規事實仍有合理之懷疑，而無法確信行為人確有該當於道
    路交通管理處罰條例各該處罰條文之構成要件事實時，即應
    依「倘有懷疑，則從被告之利益作解釋」之證據法則，為有
    利於受處分人之認定。
四、經查：
(一)、異議人甲○○於上揭時地，確實騎乘系爭普通重型機車經過
    上揭舉發地點，而重型機車騎士黃宜宏亦於上揭時、地騎機
    車經過，因而肇事等情之事實，業據異議人自承在卷，並有
    卷附之臺北市政府警察局交通警察大隊道路交通事故初步分
    析研判表、道路交通事故現場圖、道路交通事故補充資料表
    、交通事故談話紀錄表在卷可稽（見臺灣臺北地方法院96年
    度交聲字第1581號，以下簡稱本院卷，第13至20頁）。又行
    人洪永輝於上揭時、地遭機車騎士黃宜宏撞擊而受有左腳、
    右背等傷害結果事實，亦有交通事故補充資料表、臺北市政
    府警察局交通警察大隊96年9 月29日函在卷可佐（見本院卷
    第11至12頁、第16頁），是本件異議人為前車機車騎士，其
    機車右側後視鏡與穿越道路之行人洪永輝身體發生擦撞而閃
    過行人洪永輝，唯未致行人洪永輝受傷，但在本件異議人後
    方的機車騎士黃宜宏因而閃避不及撞上行人洪永輝肇事，致
    行人洪永輝受有左腳、右背等傷害結果，洵堪認定。
(二)、查本件異議人為前車雖有擦撞而閃過行人洪永輝，唯未致行
    人受傷，而本件交通事故是黃宜宏所騎乘機車致行人洪永輝
    受傷，且異議人有扶傷者上救護車，有陪同傷者至醫院，而
    警察就在現場，復參以交通事故補充資料表、交通事故談話
    紀錄表：被害人即行人洪永輝表示當時第一部（即異議人甲
    ○○所騎乘）只是擦撞，第二部（即黃宜宏所騎乘）直接撞
    擊致行人洪永輝受有左腳、右背等傷害結果事實（見本院卷
    第16至18頁）觀之，本件異議人已採取救護措施及其非違規
    肇事者，而黃宜宏機車騎士未帶駕照及行照，亦不依規定駛
    入來車道因而肇事致人受傷，洵堪認定。
(三)、綜上，本件實難僅憑本件異議人前車雖有擦撞而閃過行人洪
    永輝，經警通知回來現場，即遽認被告有未通知警察機關，
    亦因而肇事致人受傷，且未採取救護措施之違規。此外，本
    院復查無其他積極證據抑或補強證據足資證明被告有何上開
    違規行為，爰揆諸上揭規定及說明，應認本件異議人上開違
    規尚屬不能證明，原處分機關之裁罰容有違誤，本件異議為
    有理由，原處分應予撤銷，另諭知異議人不罰。
據上論斷，應依道路交通案件處理辦法第20條，裁定如主文。
中　　華　　民　　國　　96　　年　12　    月    31　　日
　　　　　      　交通法庭    法　官　  施添寶
以上正本證明與原本無異。
如不服本裁定，應於裁定送達後5 日內，向本院提出抗告書狀。
                              書記官    陳弘文
中　　華　　民　　國　　97　　年　1　     月　　3     日
